【裁判字號】    97,訴,129
【裁判日期】    981231
【裁判案由】    返還契約價金等
【裁判全文】
臺灣新竹地方法院民事判決               97年度訴字第129號
原      告  己○○
訴訟代理人  辛○○
訴訟代理人  范國華律師
複代理人    陳柏舟律師
            乙○○
            庚○○
被      告  甲○○
訴訟代理人  張堂歆律師
上列當事人間返還契約價金等事件，本院於民國98年12月17日言
詞辯論終結，判決如下：
    主      文
被告應給付原告新台幣參拾陸萬捌仟玖佰肆拾肆元及自民國九十
七年四月二十六日起至清償日止，按週年利率百分之五計算之利
息。
原告其餘之訴駁回。
訴訟費用由被告負擔百分二十一，餘由原告負擔。
本判決第一項得假執行；但被告如於假執行程序實施前，以新臺
幣參拾陸萬捌仟玖佰肆拾肆元為原告預供擔保，得免為假執行。
原告其餘假執行之聲請駁回。
    事實及理由
一、原告主張：
（一）緣被告甲○○由代理人甘冬紅代理其出賣人之意思表示，
      於民國（下同）95年12月30日將其所有坐落新竹縣竹北市
      縣○段70地號，面積114.31平方公尺，及其上724建號，
      建物門牌號新竹縣竹北市○○○街337號4樓之房屋（下稱
      系爭房屋）及地下層停車位（下稱系爭停車位）出售予原
      告己○○。惟系爭房屋於96年1月26日交屋後，原告始發
      覺系爭房屋於主臥室、臥室及客廳處存有嚴重漏水之瑕疵
      ，而該漏水處被告甚至企圖以油漆方式加以掩飾。該漏水
      部分可能影響室內樑柱結構、裝潢之材料變質，長久以來
      ，危害人體安全及健康甚鉅，實屬重大瑕疵。
（二）又系爭房屋週遭，除各公寓大廈原有車位外，並無其他停
      車場或停車位可供使用，故原告於契約訂立前即多次明確
      要求包含停車位，甚於內政部版本要約書中指示要約條件
      「需確定管理費為新台幣（下同）1500元/月及有車位所
      有權」。而原告代理人甘冬紅並明確於不動產標的現況說
      明書中表示買賣該不動產併同出售車位，更於停車位使用
      狀況說明中「固定位置使用」一欄勾選買受人有停車位固
      定位置使用之權利，該不動產標的現況說明書更納為買賣
      契約之附件，顯示其內容已為契約內容之一部，亦應為買
      賣雙方共同遵守之。因原告代理人於不動產標的現況說明
      書表示有固定停車位置，致使友達不動產有限公司於東森
      房屋廣告刊登中亦表示其所買賣之標的物包含車位。原告
      受東森房屋刊登之廣告所吸引，並且代理人一再表示有停
      車位，而原告始為買受之意思表示。
（三）再查系爭買賣契約第1條第4項雖規定：「本買賣價金含一
      平面車位，目前使用狀況為住戶協調停車位置，並無固定
      ，現為A4，雙方確認無誤。」。代理人甘冬紅以無法提出
      固定車位使用權狀為由，於96年1月5日央求原告追加本條
      款。依據該項規定，僅將原本契約內容由「固定使用」變
      更為「並無固定」，並非表示原告據此即無使用權或使用
      權因此而受到限制，原告仍應得享有一專用之停車位。又
      證人戊○○並已證稱：「（問：賣方當時有講明系爭買賣
      有含一個平面車位）是」、「…買方在意的是他買的價錢
      是否有含一個車位。」，則系爭房屋不一定能使用之車位
      ，與路邊停車位無異，對原告而言，自無任何之意義。又
      系爭大廈之地下層，由12戶住戶所共有，僅劃分為9輛停
      車位供住戶間使用，住戶間並無規約約定停車位專用部分
      ，亦無任何協調停車位之情事。停車位之主要功用在供特
      定人停車之用，今契約目的不達，原告買入無法供其專用
      之停車位，等同於買入無用處之停車位，對其損害甚大，
      而今原告之停車位使用權卻因無住戶規約且無任何住戶協
      調事宜，致使其一輛完整停車位空間使用權，卻因12戶所
      共有而受到限制。系爭買賣標的物，因無完整停車位之使
      用權，勢必減少該房屋之效用及價值，構成物之瑕疵，且
      當初原告係因買賣契約包含停車位而購買該屋，而今卻購
      入無用之停車位，自屬重大瑕疵。
（四）按民法第359條規定：「買賣因物有瑕疵，而出賣人依前
      五條之規定，應負擔保之責者，買受人得解除其契約或請
      求減少其價金。但依情形，解除契約顯失公平者，買受人
      僅得請求減少價金。」、民法第179條規定：「無法律上
      原因而受利益，致他人受損害者，應返還其利益。雖有法
      律上原因，而其後已不存在者，亦同。」查系爭買賣標的
      欠缺完整之停車位使用權，勢必減少該房屋之效用及價值
      ，已構成物之瑕疵；減少之價金，以地下層一輛停車位之
      產權比例計算之。原告地下層所持分應為434.02平方公尺
      乘上10000分之703，為30.51平方公尺。故所欠缺停車位
      ，應減少之價金為540萬元乘上129.84分之30.51，為
      1,268,900元。又系爭房屋主臥室及客廳漏水亦屬減少買
      賣標的物之通常效用之瑕疵，原告請求減少之價金得依房
      屋漏水修繕估價單，以報價503,000元計算。從而，原告
      行使減少價金請求權後，被告應受有部分買賣價金之利益
      ，已失其法律上之原因，被告受有利益與原告受有損害有
      直接之因果關係，故原告應返還合計共1,771,900元。
（五）次按民法第350條前段規定：「債權或其他權利之出賣人
      ，應擔保其權利確係存在。」、民法第353條規定：「出
      賣人不履行第348條至第351條所定之義務者，買受人得依
      關於債務不履行之規定，行使其權利。」及民法第227 條
      規定：「因可歸責於債務人之事由，致為不完全給付者，
      債權人得依關於給付遲延或給付不能之規定行使其權利。
      」民法第226條第1項規定：「因可歸責於債務人之事由，
      致給付不能者，債權人得請求賠償損害。」。是縱認停車
      位使用權之欠缺非屬物之瑕疵擔保之範疇，被告仍應擔保
      原告停車位之使用權確係存在，否則被告依民法第353 條
      準用民法第227條準用民法第226條第1項之規定應負損害
      賠償責任。
（六）另查，「買賣之物，缺少出賣人所保證之品質者，買受人
      得不解除契約或請求減少價金，而請求不履行之損害賠償
      。出賣人故意不告知物之瑕疵者，亦同。」民法第360條
      定有明文。系爭房屋有前開漏水之問題，被告之任理人甘
      冬紅早已知情，其曾於95年10月1日起至12月底期間任職
      於易富屋不動產經紀有限公司擔任經紀營業員一職，並自
      任為系爭房屋之銷售承辦，於任職期間房屋已發生滲漏水
      之瑕疵，甘冬紅請易富屋不動產經紀有限公司派人將鐵門
      開啟，讓5樓之住戶前往會勘。由此可知房屋漏水之瑕疵
      於96年1月26日交屋前業已發生，被告之代理人並明知其
      情事，卻故意不告知物之瑕疵，被告自應依民法第224條
      規定，與自己之故意或過失同一責任。是故縱認原告不得
      請求減少價金，亦得請求同上金額之不履行損害賠償。
（七）又本件經送台灣省建築師公會鑑定結果，雖認「滲漏水可
      能的原因有：下雨所產生外牆的滲漏水，或樓上住戶以水
      清洗地板或氣候潮濕室內通風不良而造成牆面吸水陰濕發
      霉。」，並表示「由現況無法判斷漏水是否發生於96年1
      月26日房屋交屋前」，申言之，鑑定機關雖確認現場曾有
      滲漏水，但無法確定滲漏水之原因，亦無法確定發生之時
      間點，故仍待其餘事證補充或請鑑定機關以科學之方法做
      進一步之查驗。又鑑定機關雖表示預估其修復金額為
      118,914元，但鑑定機關既無法確定滲漏水可能之原因，
      又如何能估算修復金額？且本件鑑定人就漏水瑕疵修繕費
      用，亦表示僅能解決看得到的問題，申言之，若將來再下
      雨，或樓上住戶再以水清洗地板，仍然會發生一樣滲漏水
      之情形，故該鑑定報告所估算修復金額，自無法徹底修復
      瑕疵。
（八）又系爭房屋共有12戶，而地下室為共有，原有法定停車位
      2個，其餘為防空避難空間，若能取得全體住戶同意之情
      況下，最多僅可規劃9個停車位，依持分比例，原告之持
      分比例不足一個停車位，雖有持分，但無法停車，則雙方
      契約所定買賣包含一平面停車位，被告顯末依約給付，蓋
      依當事人之真意在於是否能停車，至於持分多少並非重點
      。申言之，持分縱使超過一個停車位之比例，若無法停車
      ，則被告仍屬債務不履行，今地下室最多僅可規劃9個停
      車位，原告又無法停車，則被告未依約給付，自應負賠償
      之責任。又被告如主張出售房屋時即有停車之權利，自應
      就「地下室業經全體共有人同意規劃為九個車位，並協議
      由被告分管其中A4車位」一事舉證，否則其所出售停車位
      之權利即有瑕疵。另鑑定機關已確定有平面車位可使用與
      無平面車位可使用之價差為800,000萬至1,000,000萬元之
      間，則原告主張1,268,900元，亦屬合理。至鑑定人於98
      年11月17日台建師竹鑑字第098041-8號函附件表示，依原
      告現使用狀況與系爭房屋若有固定一個平面停車位相較，
      差價約在20萬元至25萬元間。惟鑑定人就地下室之使用部
      分，係基於可劃分為9個車位且可依分管協議使用之前提
      下之結論，而此前提已由原地主丁○○之證詞予以否定；
      地下室只有二個法定停車位，丁○○證稱並未出售該二個
      車位，其餘均屬共同持份之避難空間，並未經住戶大會同
      意予以劃分車位，故屬於無車位之狀況，而買賣契約中所
      載係是一個具有完整使用權之車位，故鑑定人之鑑價亦無
      法正確反應使用權之事實，使用權亦無法做分割處理。
（九）系爭地下室建號為竹北市縣○段735號，為爭房屋所在大
      樓及對面門牌號碼縣政九路135巷32號大樓（共12戶）所
      共同持分，為地主丁○○所興建，目前12戶之中，仍有8
      戶登記為其配偶盧秀珠之名義，而丁○○亦已證稱，目前
      地下室僅二個法定停車位，且並未經住戶大會同意由337
      號4樓住戶分管，申言之，被告並未取得停車位之所有權
      或分管之權利。又系爭房屋對面大樓即縣政九路135巷32
      號4、5樓之買主，亦受前手所詐騙，購買同一車位，業據
      該買主提出刑事告訴，參之該告訴狀表示：「…丁○○竟
      向告訴人等之後手買方稱前揭買賣標的並無車位，原起造
      人僅設計二停車位，且不屬於前揭房屋土地…被告等早已
      得知此等情事，當初為了銀行貸款及出售時可提高價值私
      自於地下一樓劃上停車位及自編停車位號碼…」，足證該
      車位之劃設並未經全體共有人之同意，而被告之代理人甘
      冬紅身為地政士專業人員及任職於房屋仲介公司，對於此
      車位應有專業之知識足以預防不實之情形發生；其交屋予
      原告之際，已向原地主丁○○繳交車位租金，則原告於被
      告交屋時當然仍得進入地下室使用，但非謂被告因此即可
      主張其確有停車位之「所有權」，且移轉予原告。原地主
      丁○○且要求原告繳交停車位租金，可知該車位僅為出租
      ，被告係向丁○○承租該車位，卻將該車位之「所有權」
      出售予原告，自應負瑕疵擔保之責任。
（十）為此聲明：被告應給付原告1,771,900元，及自起訴狀繕
      本送達被告翌日起至清償日止，按年利率百分之五計算之
      利息；請准供擔保宣告假執行。
二、被告則以：
（一）緣被告所有之系爭房屋從無漏水之事，出售予原告之時，
      依買賣契約所附之不動產標的現況說明書中「建築改良物
      是否有滲漏水之情況」載明「否」，於96年1月26日交屋
      時，亦無任何滲漏水之情狀。原告訴稱系爭房屋內主臥室
      、臥室及客廳有漏水之事，被告否認之。且依原告所提出
      原證二之系爭房屋平面圖觀之，室內之浴廁及廚房集中在
      前、後方靠右側之角落，依常理其他處所因無任何用水之
      處，即無水管通過；主臥室、臥室及客廳之上方即屋頂頂
      板處，即無任何供四樓屋內使用之水管經過，故不可能發
      生滲漏水之事。又系爭房屋內主臥室及臥室與鄰居相鄰處
      ，緊臨他人所有之建物，下雨時因有其他建物阻擋、系爭
      房屋上方仍有二層樓房，雨水並非打在系爭建物之外牆，
      且外牆係以鋼筋混泥土灌造，更不可能發生滲漏水之事。
      又原告所提出之修繕估價單、收據、費用明細表、工程承
      攬預算等證物，被告否認其真正，縱認為真正，亦非屬修
      繕房屋之必要支出，且均與被告無關。
（二）又被告交屋後，若真發生滲漏水之事，亦蓋與被告無關。
      交屋後系爭房屋上方之五樓，房屋所有權人進行室內隔間
      改動、重新配置水、電管等工程而造成樓上用水，滲漏至
      下方即原告屋內，故原告所有之屋內發生滲漏，應由原告
      向其上方五樓請求，而非向被告請求損害賠償。
（三）次查，依買賣契約書第1條建物標示部分，載明平面車位
      編號第A4號，其後於96年1月5日雙方於買賣契約第12條第
      4項以手寫特別加註載明：本買賣價金含一平面車位，目
      前使用狀況為住戶協調停車位，並無固定，現為A4，雙方
      確認無誤，有原告提出之買賣契約書可稽，並經原告簽署
      確認無訛。依民法第355條第1項或類推該條項之規定，因
      買受人於契約成立時知其物有第354條第1項之瑕疵者，出
      賣人即不負擔保之責。從而原告向被告請求減少價金亦屬
      無據。又系爭建物地下層為434.02平方公尺，原告自承其
      所有地下層應有部分為10000分之703，足見被告已依約移
      轉應有部分予原告，己依約履行而未違約，故原告主張減
      少價金1,268,900元，顯屬無據。
（四）又依台灣省建築師公會所出具之鑑定報告書，認系爭建物
      牆壁之水漬痕跡，無法判定是在96年1月26日交屋之前，
      足證與被告無涉。另滲漏水之原因係：「下雨所產生外牆
      的滲漏水，或樓上住戶以水清洗地板或氣候潮濕室內通風
      不良而造成牆面吸水陰濕發霉」等語。足見本件滲漏水係
      交屋後戶外下雨、或住戶本身忘記關閉窗戶雨水打進屋內
      而產生外牆的滲漏水，或因樓上住戶以水清洗地板、或因
      氣候潮濕室內通風不良，而造成牆面吸水陰濕發霉所致。
      足證系爭建物交屋發生水漬痕跡等情，與被告無關。另有
      關停車位部分，鑑定報告稱：鑑定標的物所在區位，地下
      室平面停車位價值大約為80萬元至100萬元間云云，並無
      任何佐證資料，委無足取。又系爭建物地下室，係新竹縣
      竹北市縣○段721至732建號（共12戶）之共有部分，原告
      為724建號，應有部分為10000分之703，持分面積為30.51
      平方公尺，遠大於依建築技術規則停車位15平方公尺之面
      積。故如何使用該地下至9個停車位，該大樓12戶間互相
      協調，或依公寓大廈管理條例由住戶會議決議即可。依比
      率計算原告亦有12分之9的權利。是故鑑定報告書稱：有
      平面停車位可使用與無平面車位可使用之價差，可以本項
      平面停車位價值為準，即80萬元至100萬元間云云，尚屬
      有誤等語，資為抗辯。並聲明：原告之訴駁回；如受不利
      判決，願供擔保請准宣告免為假執行。
三、兩造不爭執之事實：
（一）原告於95年12月30日向被告購買坐落竹北市縣○段70地號
      土地（權利範圍100000分之7506）及系爭房屋，約定買賣
      價金5,400,000元，買賣價金包含一平面停車位，價金已
      全數付清。
（二）被告於96年2月10日已交付系爭房屋與原告。
四、至於原告主張：系爭建物有嚴重漏水現象，且被告無法提供
    其一完整停車位，應負瑕疵擔保責任，合計減損之價值為
    1,771,900元，原告得請求減少價金或損害賠償，命被告如
    數返還等情，則為被告所否認，並以前開情詞置辯。是本件
    應審究者為：（一）被告交付系爭建物予原告時，系爭建物
    是否有滲漏水之瑕疵？（二）被告是否未能提供一合法使用
    之停車位？（三）被告是否應負上開兩項之瑕疵擔保責任或
    債務不履行責任？原告依民法第359條規定主張減少價金，
    及依民法第227條請求被告負損害賠償責任，有無理由？述
    之如下：
五、查：
（一）被告交付系爭房屋予原告時，系爭房屋即有滲漏水之瑕疵
      ：
      原告主張系爭房屋之主臥室、臥室及客廳處存有嚴重漏水
      瑕疵，業據提出96年4月10日、96年5月23日、96年8月20
      日系爭房屋臥室、客廳、餐廳、主臥室照片為證（卷第13
      至31頁）。被告雖否認前揭照片之真正，惟本院於97年8
      月11日會同兩造至現場履勘，系爭房屋客廳旁衛浴室靠近
      馬路旁及浴缸後方的牆壁面留有自天花板向下延伸的水漬
      若干，客廳電視櫃旁樑柱上方有水泥漆剝落情形，書房上
      方牆面有輕微水漬痕，主臥室窗戶下方牆面及面對窗戶左
      邊牆面有多處水泥漆剝落情形，客廳天花板上方橫跨有一
      條水漬痕跡等情，製有勘錄筆錄在卷可資佐證（卷第95頁
      正、反面）。又本院囑託台灣省建築師公會就系爭房屋漏
      水及車位問題為鑑定，經該會指派建築師於98年8月11 日
      、98年9月9日二次會勘，認「1、現場當時並無滲漏水現
      象，但現況留有水漬痕跡，參考關係人提供之現況照片，
      綜合研判現場曾有滲漏水情形。2、滲漏水可能之原因有
      ：下雨所產生外牆的滲漏水，或樓上住戶以水清洗地板或
      氣候潮濕室內通風不良而造成牆面吸水陰濕發霉。3、由
      現況無法判斷漏水是否發生於96年1月26日房屋交屋前。
      」，有台灣省建築師公會新竹辦事處98年9月29日函附鑑
      定書附卷可稽（卷第161頁，鑑定書外放），足認系爭房
      屋確有滲漏水情形。又鑑定報告雖認滲漏原因有「下雨所
      產生外牆的滲漏水，或樓上住戶以水清洗地板或氣候潮濕
      室內通風不良而造成牆面吸水陰濕發霉。」等可能，且「
      由現況無法判斷漏水是否發生於96年1月26日房屋交屋前
      」，惟依前揭照片及本院、建築師公會多次勘驗結果，系
      爭房屋於96年4月10日、96年5月23日、96年8月20日、97
      年8月11日、98年8月11日、98年9月9日均有滲漏現象，而
      8、9月份通常天氣炎熱，氣候較乾燥，應無氣候潮濕致牆
      面吸水陰濕發霉情形，又系爭房屋為公寓大樓四樓，衡情
      亦鮮少有住戶會於室內以水清洗地板，再者，被告於96年
      2月間交付系爭房屋予原告，為兩造所不爭執，且系爭建
      物係84年間申請使用執照，有建物登記謄本附於鑑定書可
      參，迄至96年2月間交付系爭房屋時，已逾12年餘，則因
      建物老舊、外牆龜裂導致防水功能減低或喪失，而致因雨
      產生外牆滲漏水實甚有可能。又被告之胞姐即本件買賣契
      約出賣人之代理人甘冬紅雖證稱：「我跟被告是姊妹關係
      ，房子是我妹妹的名字，實際上是我出錢買的，只是買我
      妹妹的名字，實際上是我在住，我買一年多就轉手賣給原
      告，實際上住三、四個月」、「我買系爭房子一年多，我
      住時都沒有漏水情形，要漏早就漏了，系爭房屋原告看了
      很多次，當時也沒有漏水」等語（卷第70頁正面），惟其
      既為系爭房屋之實際所有人，並為系爭買賣之賣方代理人
      ，則就本件訴訟之勝敗，攸關己身利益，自難期為真實陳
      述，所為證言尚難盡信。參以證人丙○○到庭證稱95 年
      12月間甘冬紅有向其提及系爭房屋屋頂有漏水情形，並寄
      放四樓鑰匙在其處，請其開四樓的門讓五樓住戶看四樓屋
      況等語（卷第130頁反面、131頁正面），則綜合以上分析
      研判，系爭房屋以因屋齡老舊導致外牆滲漏水最有可能，
      且此瑕疪於被告交付時業已存在。至被告雖辯稱系爭房屋
      上方之五樓有進行室內隔間改動、重新配置水、電管等工
      程而造成原告房屋滲漏，惟未舉證以實其說，自非可採。
（二）被告就系爭房屋之滲漏水應負債務不履行責任：
  １、按物之出賣人對於買受人，應擔保其物依民法第373條之
      規定危險移轉於買受人時無滅失或減少其價值之瑕疵，亦
      無滅失或減少其通常效用或契約預定效用之瑕疵。但減少
      之程度，無關重要者，不得視為瑕疵。出賣人並應擔保其
      物於危險移轉時，具有其所保證之品質，民法第354條定
      有明文。又按所謂物之瑕疵係指存在於物之缺點而言，凡
      依通常交易觀念，或依當事人之決定，認為物應具備之價
      值、效用或品質而不具備者，即為物有瑕疵，且不以物質
      上應具備者為限（最高法院73年臺上字第1173號判例要旨
      參照）。再買賣因物有瑕疵，而出賣人依前五條之規定，
      應負擔保之責者，買受人得解除其契約或請求減少其價金
      。但依情形，解除契約顯失公平者，買受人僅得請求減少
      價金；買受人因物有瑕疵，而得解除契約或請求減少價金
      者，其解除權或請求權，於買受人依民法第356條規定為
      通知後六個月間不行使或自物之交付時起經過五年而消滅
      ，民法第359條、第365條第1項亦分別定有明文。又出賣
      人就其交付之買賣標的物有應負擔保責任之瑕疵，而其瑕
      疵係於契約成立後始發生，且因可歸責於出賣人之事由所
      致者，則出賣人除負物之瑕疵擔保責任外，同時構成不完
      全給付之債務不履行責任，買受人如主張出賣人應負不完
      全給付之債務不履行責任者，買受人得類推適用民法第
      226條第2項規定請求損害賠償，或類推適用給付遲延之法
      則，請求補正或賠償損害（最高法院77年4月19日77年度
      第7次民事庭會議決議(一)參照）。又物之瑕疵擔保責任
      與不完全給付之債務不履行責任，其法律性質、構成要件
      及規範功能各不相同，買受人如主張出賣人應負不完全給
      付之債務不履行責任，而請求其賠償損害時，無民法第
      356條規定之適用（最高法院92年度台上字第882號判決參
      照）。
  ２、系爭房屋係供作居住使用，房屋有滲漏水，顯然會減少居
      住品質之通常效用。且被告於交付原告之不動產標的物現
      況說明書上「建築改良物是否有滲漏水情形」欄則勾選「
      否」，顯見被告確有保證系爭房屋並無滲漏水情形，有原
      告提出之不動產標的物現況說明書為證，並為被告所不爭
      執（卷第33頁），系爭房屋有漏水之瑕疵，已如前述，核
      與被告所保證之品質不符，被告應負瑕疪擔保責任。惟原
      告於96年5月9日就上開瑕疪以存證信函通知被告之代理人
      甲○○，嗣逾6個月後，始於97年2月19日提起本件訴訟，
      有存證信函及民事起訴狀在卷可按（卷第3、38頁），是
      依民法第365條第1項之規定，原告依物之瑕疵擔保所得請
      求減少價金之權利，固已因逾6個月除斥期間而消滅，惟
      其依不完全給付債務不履行之規定所得行使之損害賠償請
      求權，尚未逾15年之時效期間（民法第125條前段規定參
      照），自得據此請求被告賠償損害，不受民法第365條規
      定之限制。
  ３、又原告主張系爭房屋漏水瑕疵之修繕費用預估為503,000
      元，固據其提出估價單為證（卷第49頁）。惟經本院囑託
      台灣省建築師公會新竹辦事處鑑定結果，上開瑕疵之修復
      費用為118,944元（見鑑定報告第3頁）。雖原告主張上開
      金額無法徹底修復系爭瑕疵，惟未舉證以實其說，且本院
      審酌建築師公會就系爭建物有否滲漏水等瑕疵之修復具有
      具有專業，與兩造復無任何關係，其鑑定結果當能客觀公
      正。而原告雖提出復鼎防水修漏工程行之估價單，主張修
      復費用為503,000元，惟為被告所否認，自應認建築師公
      會鑑定之結果為可採。是原告依民法第227條之規定，請
      求被告負不完全給付之債務不履行責任，賠償118,944 元
      部分，應屬有據；至逾上開金額之請求，即屬無據。
（三）被告就系爭房屋之停車位應負債務不履行責任：
  １、經查，系爭房屋所在大樓共有12戶，而地下室為防空避難
      室兼停車場（建號為縣華段735號），面積為434.02平方
      公尺，全體住戶中，持分為10000分之703者有6戶（包含
      原告），持分10000分之848者有4戶，持分10000分之
      1195者有2戶，有建物登記謄本附於前揭鑑定書內可按。
      而地下室依現有狀況，至多可規劃到9個平面停車位（包
      含2個法定停車位），業據本院及建築師公會分別履勘現
      場認定是實，有勘驗筆錄地下室草圖及鑑定書可資佐證。
      是依原告地下室之持分面積，顯不足以使用一相應之平面
      停車位，應堪認定。
  ２、又兩造買賣契約書特約事項約定，「本買賣價金含一平面
      車位，目前使用狀況為住戶協調停車位置，並無固定，現
      為A4」，另不動產標的現況說明書亦勾選有併同出售車位
      ，有不動產買賣契約書及不動產標的現況說明書附卷可稽
      （卷第15、33頁），則兩造既約定被告應提供一停車位供
      原告永久使用，系爭房地之買賣價格並包含停車位之價金
      在內，足見停車位之存在，為系爭房屋使用上及經濟價值
      上不可或缺之效用及價值，倘有欠缺，自屬物之瑕疵。而
      依原告於地下室之持分比例，於系爭大樓地下室停車位至
      多只能規劃9個之情形下，原告就地下室之持分並不足對
      應一個停車位所對應之應有部分，已如前述，且系爭大樓
      之區分所有權人對地下室共用部分並無分管之特約，另地
      主即該大樓門牌號碼竹北市○○○街337號、337號2樓、
      337號3樓、337號六樓之住戶盧秀珠並將地下室鐵門換鎖
      ，擅自規定住戶需繳交1500元方能使用地下室停車位，業
      據證人即盧秀珠之夫丁○○證述在卷，並有建物登記謄本
      在卷可稽（卷第217頁反面、第218頁正面、第183至187頁
      ），則原告迄今前仍無法使用地下室停車位，已足使系爭
      房屋之效用及經濟價值減少，自屬物之瑕疵，被告為系爭
      房屋之出賣人，依上開規定，應負瑕疵擔保責任。
  ３、又原告於96年5月9日就上開瑕疪已以存證信函通知被告之
      代理人甲○○，惟逾6個月後，始於97年2月19日提起本件
      訴訟，有存證信函及民事起訴狀在卷可按（卷第3、38頁
      ），是依民法第365條第1項之規定，原告依物之瑕疵擔保
      所得請求減少價金之權利，固已因逾6個月除斥期間而消
      滅，惟其依不完全給付債務不履行之規定所得行使之損害
      賠償請求權，尚未逾15年之時效期間，自得據此請求被告
      賠償其損害。
  ４、次查原告主張系爭停車位之價值為1,268,900元，然為被
      告所否認。經本院囑託台灣省建築師公會新竹辦事處鑑定
      結果，認鑑定標的物所在區位，地下室平面停車位價值，
      大約為80萬元至100萬元間，而依地下室依現有狀況，至
      多可規劃9個平面停車位，則因車位數量不足導致原告依
      現況使用與系爭房屋若有固定一個平面停車位之差價約在
      20萬元至25元萬間【計算式：80萬元－（80萬元×9÷12
      ）＝20萬；或100萬元－（100萬元×9÷12）＝25萬元】
      ，有鑑定報告書及建築師公會新竹縣辦事處98年11月17日
      台建師竹鑑字第98041-8號函附卷可稽（卷第209、210頁
      ），本院認系爭地下室為共有，因停車空間不敷全體住戶
      使用，即應由全體區分所有權人按其應有部分訂立分管契
      約而取得停車位之使用權，縱有住戶盧秀珠非法占有，應
      由其餘區分所有權人依法訴請排除，惟原告對地下室停車
      位之使用權並非全無權利，自不宜以一個平面停車位之價
      值計算原告之損害，是認應以25萬元計算原告此部分所受
      之損害較為合理。
（四）從而，原告依民法第227條之規定，請求被告負不完全給
      付之債務不履行責任，賠償368,944元部分（計算式：
      118,944＋250,000＝368,944），核屬有據，至逾上開金
      額之請求，即無理由。
六、綜上所述，原告本於不完全給付之法則，請求被告給付368,
    944元及自起訴狀繕本送達被告翌日即97年4月26日起至清償
    日止，按年息百分之五計算之利息，於法有據，應予准許。
    逾此部分之請求，即乏所據，應予駁回。
七、本判決主文第一項所命給付之金額未逾50萬元，應依職權宣
    告假執行，而該部分被告並陳明願供擔保，聲請免為假執行
    ，核無不合，爰酌定相當擔保金額准許之；至原告其餘假執
    行之聲請，則因訴之駁回而失所附麗，應予駁回。
八、本件判決基礎已臻明確，兩造其餘攻防方法及訴訟資料經本
    院審酌後，核與判決不生影響，無逐一論駁之必要，併此敘
    明。
九、訴訟費用負擔之依據：民事訴訟法第79條。
中    華    民    國    98    年    12    月    31    日
                  民事第二庭    法      官  楊明箴
以上正本係照原本作成。
如對本判決上訴，須於判決送達後20日內向本院提出上訴狀。
中    華    民    國    98    年    12    月    31    日
                                書記官  龔紀亞

司法院資訊處製作；財團法人民間司法改革基金會備份。
